最高法院刑事判決　　　　　　　　一○○年度台非字第六一號
上　訴　人　最高法院檢察署檢察總長
被　　　告　林偉程
上列上訴人因被告竊盜等罪案件，對於台灣板橋地方法院中華民
國九十九年十月十一日第一審簡易確定判決（九十九年度簡字第
六一五一號，聲請簡易判決處刑案號：台灣板橋地方法院檢察署
九十九年度偵字第一六一二五號），認為違法，提起非常上訴，
本院判決如下：
    主  文
上訴駁回。
    理  由
非常上訴理由稱：「一、按判決不適用法則或適用不當者，為違
背法令，刑事訴訟法第三百七十八條定有明文。又依法應於審判
期日調查之證據未予調查，致適用法令違誤而顯然於判決有影響
者，該項判決即屬違背法令，得提起非常上訴，復經司法院大法
官會議釋字第一八一號解釋在案。故事實審法院對於被告有無累
犯之事實，應否適用刑法第四十七條規定加重其刑，即屬法院認
定事實與適用法律之基礎事實，客觀上有調查之必要性，應依職
權加以調查；倘被告並非累犯，然事實審未詳加調查，致判決誤
用累犯之規定論處，即屬刑事訴訟法第三百七十九條第十款規定
之依法應於審判期日調查之證據未予調查，其判決當然為違背法
令。又刑法上之累犯，依該法第四十七條規定，必須曾受徒刑之
執行完畢，或一部之執行而赦免後，五年以內再犯有期徒刑以上
之罪者，始足當之。另數罪併罰案件之執行完畢，係指數罪定其
應執行之刑，已將該應執行之刑執行完畢而言；若其中一罪之有
期徒刑先執行期滿，嗣依檢察官聲請，法院裁定定其數罪之應執
行刑，則裁定前已先執行之罪，因嗣後合併他罪定應執行之刑結
果，檢察官所換發之執行指揮書，係執行應執行刑，其前已執行
之有期徒刑部分，僅應予扣除而不能認為已執行完畢（最高法院
八十四年度台非字第二八四號、九十五年度台非字第三二０號判
決參照。）二、經查被告林偉程前於民國九十八年五月間施用毒
品，經台灣板橋地方法院於同年七月二十三日，以九十八年度簡
字第五五四四號判決判處有期徒刑四月確定；另因於九十八年間
某日及同年七月二十日幫助詐欺，經台灣桃園地方法院於九十九
年六月二十五日，以九十九年度簡字第一八二號判決判處有期徒
刑二月，上開二罪因符合數罪併罰，經台灣板橋地方法院於九十
九年十一月四日，以九十九年度聲字第五四六一號裁定，定其應
執行之刑為有期徒刑五月確定，並經台灣板橋地方法院檢察署檢
察官九十九年度執更午字第三七九九號執行指揮書指揮執行，扣
除已執行完畢之有期徒刑四月，所餘有期徒刑一月之刑期自九十
九年六月四日至九十九年七月三日，有全國刑案資料查註紀錄表
及台灣板橋地方法院九十九年度聲字第五四六一號裁定、台灣板
橋地方法院檢察署檢察官九十九年度執更午字第三七九九號執行
指揮書等影本可稽，是被告雖於九十八年九月二十三日就施用毒
品部分已執行完畢，然該罪既與上開詐欺罪符合數罪併罰，依上
開說明，被告前已執行之有期徒刑四月部分，即僅應予扣除而不
能認為已執行完畢，從而於上開二罪未全數執行完畢前，即難認
上開詐欺罪業已執行完畢。被告於九十九年五月三十、三十一日
所犯本案竊盜、詐欺罪之時間既在上開符合數罪併罰之案件執行
完畢前，應不構成累犯，原判決依累犯予以論科，即有刑事訴訟
法第三百七十九條第十款依法應於審判期日調查之證據而未予調
查及判決適用法則不當之違背法令（最高法院九十五年度台非字
第三二０號、九十八年度台非字第二六０號、九十九年度台非字
第二十六號等判決參照）。三、案經確定，且對被告不利，爰依
刑事訴訟法第四百四十一條、第四百四十三條提起非常上訴，以
資糾正。」等語。
本院按：非常上訴應以原判決所確認之事實為基礎，以審查其適
用法律有無違背法令。又依法應於審判期日調查之證據，而未予
調查，致適用法令違誤，而顯然於判決有影響者，該項確定判決
，即屬判決違背法令，應有刑事訴訟法第四百四十七條第一項第
一款規定之適用，固經司法院釋字第一八一號著有解釋。惟所謂
依法應於審判期日調查之證據，係指事實審訴訟程序中已存在之
證據，在客觀上為法院認定事實及適用法律之基礎者而言，倘當
時不存在之證據，而為原審所不及調查或無從調查者，即非屬上
開應調查證據之範圍。況非常上訴審如認非常上訴為有理由，依
法應撤銷原確定判決另行改判時，僅係替代原審依其裁判當時所
應適用之法律而為裁判，使違法判決成為合法而已，不能自行依
據判決確定後始行發生之新事實或新證據，重新認定事實而為裁
判。從而在非常上訴程序中，不得依憑原審判決以後始成立之新
事實或新證據，資為非常上訴之理由。本件原確定判決引用起訴
書記載所確認之事實，係認被告林偉程曾因違反毒品危害防制條
例案件，經台灣板橋地方法院以九十八年度簡字第五五四四號判
處有期徒刑四月確定，於九十八年九月二十三日易科罰金執行完
畢，有台灣高等法院被告前案紀錄表在卷可稽。被告於受有期徒
刑之執行完畢後，五年內之九十九年五月三十日、三十一日又因
竊盜、詐欺（二次竊盜、一次詐欺）等案件，故意再犯本件有期
徒刑以上之罪，為累犯，爰依刑法第四十七條第一項規定，均加
重其刑。依其確認之事實及所憑之證據，適用法律並無違誤。非
常上訴意旨雖以：「被告另於九十八年間某日及同年七月二十日
幫助詐欺，經台灣桃園地方法院於九十九年六月二十五日，以九
十九年度簡字第一八二號判決判處有期徒刑二月，上開二罪因符
合數罪併罰，經台灣板橋地方法院於九十九年十一月四日，以九
十九年度聲字第五四六一號裁定，定其應執行之刑為有期徒刑五
月確定，並經台灣板橋地方法院檢察署檢察官九十九年執更午字
第三七九九號執行指揮書指揮執行，扣除已執行完畢之有期徒刑
四月，所餘有期徒刑一月之刑期自九十九年六月四日至九十九年
七月三日，……是被告雖於九十八年九月二十三日就施用毒品部
分已執行完畢，然該罪既與上開詐欺罪符合數罪併罰，依上開說
明，被告前已執行之有期徒刑四月部分，即僅應予扣除而不能認
為已執行完畢，從而於上開二罪未全數執行完畢前，即難認上開
詐欺罪業已執行完畢。被告於九十九年五月三十、三十一日所犯
本案竊盜、詐欺等罪之時間既在上開符合數罪併罰之案件執行完
畢前，應不構成累犯，原判決依累犯予以論科，即有刑事訴訟法
第三百七十九條第十款依法應於審判期日調查之證據而未予調查
及判決適用法則不當之違背法令」等語。惟台灣桃園地方法院九
十九年度聲字第五四六一號，重新定應執行刑裁定之日期為「九
十九年十一月四日」（見台灣板橋地方法院檢察署一００年度執
聲非字第六號執行卷），係在原審於「九十九年十月十一日」判
決以後始發生之新事實、新證據。此乃原審裁判時不存在之資料
，自不及調查且無從調查，即非屬刑事訴訟法第三百七十九條第
十款所規定應調查證據之範圍。本件非常上訴，依憑原審判決以
後始成立之新事實、新證據，據以指摘原確定判決未就當時「不
存在之事實及證據」為調查，並無理由，應予駁回。
據上論結，應依刑事訴訟法第四百四十六條，判決如主文。
中    華    民    國  一○○  年    三    月   十七   日
                      最高法院刑事第九庭
                          審判長法官  石  木  欽  
                                法官  洪  佳  濱  
                                法官  韓  金  秀  
                                法官  段  景  榕  
                                法官  周  煙  平  
本件正本證明與原本無異
                                      書  記  官  
中    華    民    國  一○○  年    三    月  二十二  日
                                                      Q